臺灣高等法院臺中分院民事裁定　　　　　100年度抗字第464號
抗　告　人　張家博
相　對　人　姚江煙
　　　　　　郭國良
　　　　　　郭讚吟
共同代理人　徐仲志律師
上列抗告人與相對人間因聲請假扣押裁定事件，對於中華民國10
0年8月17日臺灣彰化地方法院100年度裁全字第733號裁定，提起
抗告，本院裁定如下：
    主    文
抗告駁回。
抗告訴訟費用新臺幣壹仟元由抗告人負擔。
    理    由
一、原審法院裁定以：本件債權人即相對人主張債務人即抗告人
    負欠相對人姚江煙、郭國良、郭讚吟依序為新臺幣（下同）
    7,557,000元、2,570,000元、1,557,000元損害賠償等債權
    迄未清償，茲聞抗告人有隱匿財產之情事，並提出損益表暨
    資產負債表，致和法律事務所函、約定查核程序報告書、公
    司變更登記表、股份變動表、公司登記證明書、資產負債表
    、臺灣彰化地方法院檢察署通知、稅務登記證、企業法人營
    業執照、匯款申請書回條、股東會紀錄、原審執行處函、土
    地登記謄本級建物登記謄本等影本為證，為此願各在1,000
    ,000元範圍內提供擔保後聲請假扣押抗告人之財產等情，原
    審裁定以命相對人各供擔保334,000元後，得對抗告人之財
    產准以假扣押裁定等語。
二、抗告意旨略以：
  (一)、抗告人經前於臺灣彰化地方法院檢察署100年度交查字第
      94號檢察官偵查及證人作證，皆可知悉，抗告人僅為彰臨
      企業有限公司（下稱彰臨公司）掛名董事長，根本未參與
      公司經營，彰臨公司實際經營之人為總經理陳春成（按係
      為本件假扣押裁定債務人之一，另一假扣押裁定債務人張
      明慧，為陳春成之配偶，係彰臨公司之會計負責人，該二
      人均未提出抗告），抗告人借款給彰臨公司前後達8,000
      多萬元，何以會如相對人所述涉嫌掏空彰臨公司？又相對
      人果真有真認為彰臨公司仍有2,000餘萬元之帳不見，則
      抗告人亦主張股東往來借款部分應共同列帳，如此公司亦
      屬虧損，則何來抗告人與本件同為債務人之陳春成故謀違
      反稅捐稽徵法？
  (二)、彰臨公司增資、虧損皆經過股東會決議，此為全體股東所
      知悉，而對於彰臨公司之經營等事宜，全體股東亦皆知悉
      彰臨公司與大陸公司經營相當不良善，況公司帳冊非抗告
      人所製作。相對人經過數次私下協議，表明就是要錢，彰
      臨公司虧損要抗告人負責，如此而已，爰請求將原裁定廢
      棄云云。
三、按債權人就金錢請求或得易為金錢請求之請求，欲保全強制
    執行者，得聲請假扣押。假扣押，非有日後不能強制執行或
    甚難執行之虞者，不得為之。請求及假扣押之原因，應釋明
    之。前項釋明如有不足，而債權人陳明願供擔保或法院認為
    適當者，法院得定相當之擔保，命供擔保後為假扣押，民事
    訴訟法第522條第1項、第523條第1項及第526第1項、第2項
    定有明文。又按新修正民事訴訟法第526條第2項，已將「債
    權人雖未為前項釋明，如就債務人所應受之損害已供法院所
    定之擔保者，得命為假扣押」之規定，修正為「前項釋明如
    有不足，而債權人陳明願供擔保或法院認為適當者，法院得
    定相當之擔保，命供擔保後為假扣押」，以與同條第1項規
    定「請求及假扣押之原因，應釋明之」相呼應。是請求及假
    扣押之原因，債權人如未先為釋明，縱就債務人所應受之損
    害供法院所定之擔保者，亦不得命為假扣押，必因釋明而有
    不足，並經債權人陳明願供擔保或法院認為適當者，始得命
    供擔保後為假扣押（最高法院94年度台抗字第156號民事裁
    定意旨參照）。復按假扣押非日後不能強制執行或恐難執行
    者不得為之，所謂不能強制執行，如債務人浪費財產，增加
    負擔，或就其財產為不利益之處分，將成為無資力之情形等
    是，所謂恐難執行，如債務人將移住遠方或逃匿是也（最高
    法院19年抗字第232號判例意旨參照）。再按「假扣押制度
    乃為保全債權人將來之強制執行，並得命其供擔保以兼顧債
    務人權益之保障，所設暫時而迅速之簡易執行程序，是民事
    訴訟法第523條第1項所稱『有日後不能強制執行或甚難執行
    之虞』之『假扣押之原因』者，本不以債務人浪費財產、增
    加負擔或將其財產為不利益之處分，致達於無資力之狀態，
    或債務人移住遠方、逃匿無蹤或隱匿財產等積極作為之情形
    為限，祇須合於該條項『有日後不能強制執行或甚難執行之
    虞』之條件，即足當之。倘債務人對債權人應給付之金錢或
    得易為金錢請求之債權，經催告後仍斷然堅決拒絕給付，且
    債務人現存之既有財產，已瀕臨成為無資力之情形，或與債
    權人之債權相差懸殊，將無法或不足清償滿足該債權，在一
    般社會之通念上，可認其將來有不能強制執行或甚難執行之
    虞之情事時，亦應涵攝在內」（參見最高法院98年度台抗字
    第746號裁定意旨）。第按又稱「釋明」者，係使法院就某
    事實之存否，得到「大致為正當」之心證，即為已足，與「
    證明」係當事人提出之證據方法，足使法院產生堅強心證，
    可以確信其主張為真實者，尚有不同，二者非性質上之區別
    ，乃分量上之不同（最高法院96年度台抗字第585號、95年
    度台抗字第386號裁定意旨參照）。
四、經查：
  (一)、相對人主張其等為彰臨公司之股東，而抗告人係彰臨企業
      之董事長、原裁定之另一債務人張明慧係彰臨公司之會計
      負責人，自民國（下同）97年起，意圖侵占彰臨公司之資
      金，抗告人夥同原裁定另一債務人陳春成（即彰臨公司之
      總經理）三人命令會計部門員工柯慧雅及洪惠，製作不
      實之損益表及資產負債表提供於股東會，令相對人等股東
      誤信彰臨公司虧損而繼續提供資金於彰臨公司，直至100
      年初傳出彰臨公司之中國大陸泉州彰臨水暖器材有限公司
      ，有積欠銅損而遭中華人民共和國政府海關裁罰稅金之事
      ，而使相對人等生疑，遂於100年2月底委託信昇會計師事
      務所之陳立銘會計師進行查帳，熟知抗告人心虛拒不配合
      查帳，相對人遂於100年3月1日委託訴訟代理人寄發律師
      函，後相對人等會同信昇會計師事務所之陳立銘會計師於
      同年月4日到彰臨公司之營業處所，會同彰臨公司會計人
      員即柯慧雅及洪惠進行查帳，該二人明確表示該帳目確
      有不實登載，且經陳立銘會計師帶回之會計電腦資料顯示
      ，抗告人製作三套不同帳目，分為「提供給股東會之帳目
      」、「抗告人之內帳」及「呈報給國稅局之帳目」，然此
      三套帳目內容均不相同，且落差甚大，該編列之帳目不但
      不符會計準則，且為了欲蓋彌張，內容及數據完全亂編。
      相對人等三人對彰臨公司之出資額分別為郭國良出資557,
      000元、郭讚吟出資2,570,000元、姚江煙出資557,000元
      ，而99年股東會時，抗告人出具由陳春成、張明慧加工後
      的不實資產負債表及損益表提示予相對人等，並表示彰臨
      公司虧損58,230,099元，需要辦理減資再增資之程序才能
      使彰臨公司渡過難關，相對人等因與抗告人係多年好友均
      不疑有他，遂於陸續將所需資金匯入抗告人戶頭，姚江煙
      共匯入7,000,000元，郭國良匯入1,000,000元。嗣後，抗
      告人並在股東會紀錄已完成增資，增資比例及金額如彰臨
      公司股份變動表，故相對人等均深信其等在公司之投資金
      額及比例均已調整，直至相對人等會同信昇會計師事務所
      之陳立銘會計師於到彰臨公司進行帳務查核時，始知上開
      增資金額不翼而飛，後查核經濟部相關登記亦未見彰臨公
      司有辦理增資相關登載，且從抗告人之報稅相關帳冊亦未
      見變更資本之相關變動。相對人不甘自己所出資投資之公
      司資金遭相對人侵占濫用，故要求抗告人先返回相對人一
      人1,000,000元之部分出資股金，金額共為3,000,000元，
      然抗告人拒返還，拒絕配合查帳，且抗告人早於中國大陸
      、美國等國外地區另有置產，甚至於中國大陸泉州地區設
      工廠，是抗告人確有將財產搬移隱匿之行為等疑為脫產之
      行為，並聲明願供擔保後聲請就抗告人之財產於3,000,00
      0元之範圍內為假扣押。原審於同年8月1日命相對人補釋
      明假扣押之原因，相對人於同年月10日具狀釋明假扣押之
      原因為抗告人涉嫌違反稅捐稽徵法、商業會計法及背信等
      刑事案件，相對人已委請律師提出刑事告訴，又抗告人拒
      返還相對人所出資之股金，拒絕配合查帳，且抗告人早於
      中國大陸、美國等國外地區另有置產，甚至於中國大陸泉
      州地區設工廠，是抗告人確有將財產搬移隱匿之行為等疑
      為脫產之行為，抗告人等3人侵占彰臨公司上億元，再相
      對人前因資金不足，故僅向原審提出3,000,000元之假扣
      押聲請與執行（原審100年度裁全字第453號假扣押裁定、
      100年度執全字第246號），聲請查扣抗告人之不動產，惟
      抗告人意圖脫產，立即積極提起3,000,000元反擔保而塗
      銷查封登記，茲相對人又對其提起侵權行為損害賠償之訴
      訟（原審100年度訴字第736號請求損害賠償事件），惟抗
      告人之不動產坐落彰化縣和美鎮○○段244號土地及其上
      建號78號即門牌彰化縣和美鎮○○路○段48巷19號建物，
      前於89年間已設定最高限額抵押權9,600,000元予第一銀
      行，且陳春成早將其財產坐落彰化縣鹿港鎮○○段558號
      及其地上建物建號246號即門牌彰化縣鹿港鎮○○路○段36
      9巷28號建物脫產移轉予其妻張明慧，張明慧前亦於97年
      間已設定最高限額抵押權6,360,000元予第一銀行，是抗
      告人更有將其財產移轉、隱匿之可能，並與相對人之債權
      相差懸殊，將無法或不足清償滿足該債權，在一般社會之
      通念上，可認其將來有不能強制執行或甚難執行之虞之情
      事時，亦應涵攝在內等情，並檢附損益表暨資產負債表，
      致和法律事務所函、約定查核程序報告書、公司變更登記
      表、股份變動表、公司登記證明書、資產負債表、臺灣彰
      化地方法院檢察署通知、稅務登記證、企業法人營業執照
      、匯款申請書回條、股東會紀錄、原審執行處函、起訴狀
      、土地登記第二類謄本及建物登記第二類謄本等影本為證
      。
  (二)、基上，揆諸上開說明，相對人提出之上開資料，就假扣押
      請求之原因，堪認已釋明其請求存在；另就假扣押之原因
      ，相對人之釋明亦已使本院得薄弱之心證，信其事實上之
      主張大概為如此、大致為正當，且其既陳明願供擔保，該
      項擔保復資為抗告人之財產因假扣押受有損害之賠償，縱
      令釋明有所不足，亦堪補釋明之不足，而應予准許。至抗
      告意旨所辯抗告人僅為彰臨公司掛名董事長，根本未參與
      公司經營，彰臨公司實際經營之人為另一假扣押裁定債務
      人總經理陳春成，另一假扣押裁定債務人張明慧即彰臨公
      司之會計負責人，抗告人借款給彰臨公司前後達8,000多
      萬元，並無涉嫌掏空彰臨公司違反稅捐稽徵法，且彰臨公
      司增資、虧損皆經過股東會決議，此為全體股東所知悉，
      而對於彰臨公司之經營等事宜，全體股東亦皆知悉彰臨公
      司與大陸公司經營相當不良善，況公司帳冊非抗告人所製
      作云云，尚與本件假扣押原因之認定無涉，此乃應待本案
      解決之問題，非本件假扣押之保全程序所能解決。是原審
      命相對人供擔保後准予對抗告人為假扣押裁定，核無違誤
      。抗告意旨仍執前詞指摘原裁定不當，聲明廢棄，為無理
      由，應予駁回。
五、據上論結，本件抗告為無理由，依民事訴訟法第495條之1第
    1項、第449條第1項、第95條、第78條，裁定如主文。
中    華    民    國   100    年    11    月    14    日
                民事第一庭    審判長法  官  吳火川
                                    法  官  許秀芬
                                    法  官  胡景彬
以上正本係照原本作成。
再為抗告應以適用法規顯有錯誤為理由。
如提起再抗告者應於裁定送達後10日內向本院提出抗告理由狀（
須按照他造人數附具繕本）並繳納抗告裁判費新臺幣1,000元，
同時委任律師或具有律師資格之關係人為代理人。
                                    書記官  劉建智
中    華    民    國   100    年    11    月    16    日